【裁判字號】    98,聲判,30
【裁判日期】    981030
【裁判案由】    聲請交付審判
【裁判全文】
臺灣臺南地方法院刑事裁定              98年度聲判字第30號
聲  請  人  甲○○○
代  理  人  許世烜律師
被      告  乙○○
上列聲請人因告訴被告侵占等案件，不服臺灣高等法院臺南分院
檢察署檢察長駁回再議之處分（98年度上聲議字第171號），聲
請交付審判，本院裁定如下：
    主  文
聲請駁回。
    理  由
一、按告訴人不服上級法院檢察署檢察長或檢察總長認再議為無
    理由而駁回之處分者，得於接受處分書後10日內委任律師提
    出理由狀，向該管第一審法院聲請交付審判。法院認為交付
    審判之聲請不合法或無理由者，應駁回之。刑事訴訟法第
    258條之1、第258條之3第2項前段，分別定有明文。
二、本件聲請人甲○○○以被告乙○○涉犯侵占等罪，向臺灣臺
    南地方法院檢察署（以下簡稱為臺南地檢署）檢察官提出告
    訴，經該檢察署檢察官於民國97年12月23日以97年度調偵字
    第1393號為不起訴處分後，聲請人不服，聲請再議，再經臺
    灣高等法院臺南分院檢察署（以下簡稱為臺南高分檢）檢察
    長於98年3月2日以98年度上聲議字第171號認再議為無理由
    而駁回再議。臺南高分檢處分書送達後，聲請人以信封中並
    未裝入處分書，請求再次送達，經該署審核後同意，聲請人
    於98年9月25日收受送達，有送達證書附於臺南高分檢98年
    度上聲議字第171號卷內（第121頁）可參，則聲請人於同年
    10月2日提出本件交付審判之聲請，程序上應屬合法，先予
    敘明。
三、聲請交付審判意旨如附件刑事聲請交付審判狀所載。
四、按91年2月8日修正公布之刑事訴訟法，仿德國刑事訴訟法強
    制起訴程序之設計，新增第258條之1至之4所規定之「交付
    審判制度」，其主要目的在建立檢察官處分權限之外部監督
    機制。然為避免法官權限之過度擴張，因而壓縮檢察官之控
    訴權限，甚至形成法官兼任檢審角色之「新糾問制」，法院
    對於聲請交付審判案件之審查，應限於檢察官不起訴處分是
    否違法。質言之，如檢察官係依據刑事訴訟法第252條規定
    予以不起訴處分者，應審查該處分是否符合該條各款之規定
    ；若係依據同法第253條規定為不起訴處分者，則應審查該
    處分是否有裁量逾越或裁量濫用之情形，亦即，法院於審理
    交付審判之聲請有無理由時，其調查證據範圍，應以偵查中
    曾顯現之證據為限，不可就告訴人新提出之證據再為調查，
    亦不可蒐集偵查卷以外之證據，又除認為告訴人所指摘不利
    於被告之事證未經檢察機關詳為調查或斟酌，或不起訴處分
    書所載理由違背經驗法則、論理法則或其他證據法則，否則
    ，不宜率予交付審判。至於檢察官據以不起訴處分之「基礎
    事實」，則非法院應行介入審查之對象，蓋法院裁定交付審
    判之前提，乃該案件已經跨越起訴門檻，亦即符合刑事訴訟
    法第251條第1項規定「足認被告有犯罪嫌疑」檢察官應提起
    公訴之情形，縱或法院對於檢察官所認定之事實有不同判斷
    ，惟該案件必須繼續偵查始能判斷應否起訴者，法院仍應依
    據現行第258條之3第2項前段，以聲請無理由裁定駁回。
五、本件聲請人請求交付審判，係以告訴人即聲請人之夫顏玉山
    曾行使股東權，系爭良維營造工程有限公司（以下稱為良維
    公司）亦曾提撥股利給顏玉山，足認顏玉山確為良維公司股
    東，原處分認定事實違背經驗法則；且原處分漏未審酌顏玉
    山於80年5月14日向被告催告行使股東權之下營郵局第43號
    存證信函等，作為主要論據。經查：
  (一)按營利事業因產生盈餘而分配股利，並向稅捐機關申報以資
    審核營利事業所得稅時，就受分配之股東而言，即同時產生
    股利之營利所得而需申報所得稅，此乃稅務行政必然之結果
    。本件良維公司於92至94年度分配股利予股東，聲請人之夫
    顏玉山則產生該筆股利之營利所得，可認顏玉山於當時係為
    良維公司列名之股東。然本件聲請人所爭執者，既為顏玉山
    是否係良維公司之人頭股東，則前開稅務行政上必然發生之
    課稅結果，尚不能作為顏玉山是否確有實質參與良維公司經
    營之依據。
  (二)顏玉山於80年5月14日，固曾以存證信函向被告主張應返還
    印章、公開帳簿、召開股東會議等情，有該存證信函附於臺
    南地檢署96年度他字第2788號卷內（第53、54頁）；惟同樣
    具名寄發該存證信函之證人顏清輝先後在臺南地檢署、臺南
    高分檢，均一致證稱伊僅為良維公司之人頭股東，並無出資
    事實，亦未參與該公司之經營等語（臺南地檢署96年度他字
    第2788號卷，第31頁；臺南高分檢98年度上聲議字第171號
    ，第25頁背面），與上開存證信函之意思表示已有衝突。又
    查，同列名為良維公司股東之證人顏清鴻，復與證人顏清輝
    為相同之證述（臺南地檢署96年度他字第2788號卷，第30頁
    ；臺南高分檢98年度上聲議字第171號卷，第25頁），益使
    上開存證信函之證明力受到質疑。再參酌顏玉山、顏清輝、
    顏清鴻3人於80年5月14日寄發該存證信函後，被告是否確因
    此而召集股東會議，或該3人是否有其他主張股東權利之作
    為，卷內均無資料可供憑參，則該存證信函是否真為股東行
    使權利請求召開股東會，抑或包含其他動機僅以主張股東權
    之形式為之，均難以認定。
  (三)臺南地檢署、臺南高分檢以證人顏清輝、顏清鴻、楊彩霞證
    述，認定顏玉山僅係出名擔任良維公司股東，並無實際出資
    或參與經營之情事；又以該案告訴代理人顏清淵所提出之匯
    款單，客觀上難認與出資款項有何關係，亦無確切證據可認
    該匯款係用以出資良維公司等情，而為不起訴與駁回再議之
    處分，對於證據取捨與事實認定，已為說明，亦無何違背論
    理法則、經驗法則之處。聲請人指摘前揭處分書中，均未就
    存證信函部分有所說明乙節，固屬事實，然該存證信函既與
    證人顏清輝、顏清鴻證述有所衝突，已不能作為認定顏玉山
    確有出資並實質參與良維公司經營之基礎，則聲請人指訴被
    告涉有刑法偽造文書、侵占等犯行，罪嫌仍屬不足。
六、綜上所述，本件依偵查中所調查之證據，聲請人所指訴被告
    有偽造文書、侵占等犯行，仍屬不能證明，臺南地檢署、臺
    南高分檢以被告犯罪嫌疑不足，分別為不起訴處分及駁回再
    議之處分，均無不當。聲請人猶執前詞，請求交付審判，乃
    無理由，應予駁回。
七、依刑事訴訟法第258條之3第2項前段，裁定如主文。
中    華    民    國    98    年    10    月    30    日
                  刑事第六庭  審判長  法  官  蔡直青
                                      法  官  郭瓊徽
                                      法  官  吳坤芳
以上正本與原本無異
不得抗告
                                       書記官  程伊妝
中    華    民    國    98    年    10    月    30    日


司法院資訊處製作；財團法人民間司法改革基金會備份。
